【裁判字號】    89,台上,93
【裁判日期】    890113
【裁判案由】    給付保險金
【裁判全文】
最高法院民事判決                                  八十九年度台上字第九三號
    上  訴  人  三商人壽保險股份有限公司
    法定代理人  王希和
    被 上訴 人  甲  ○
    訴訟代理人  楊沛生律師
右當事人間請求給付保險金事件，上訴人對於中華民國八十七年十一月二日台灣高等
法院第二審判決（八十七年度保險上字第二一號），提起上訴，本院判決如左：
    主  文
原判決除假執行部分外廢棄，發回台灣高等法院。
    理  由
本件被上訴人主張：伊之配偶廖子文於民國八十三年十一月二十五日與上訴人簽訂「
福型二十年繳費終身壽險」契約，約定主契約（壽險契約）之保險金額為新台幣（下
同）二十萬元，附加契約（傷害特約）之保險金額為一百萬元，保險期間為終身，伊
為廖子文身故時之受益人。八十六年十二月三十一日廖子文因不慎滑倒撞擊下顎昏迷
窒息意外死亡，詎上訴人僅願給付伊壽險部分之死亡保險金，就傷害特約部分之死亡
保險金，則拒絕理賠等情，依系爭保險契約附加契約之約定，求為命上訴人給付伊一
百萬元並加付法定遲延利息之判決。
上訴人則以：被保險人廖子文係因酗酒嘔吐吸入嘔吐物阻塞呼吸道窒息致死，其死亡
為身體內部機能不適所引起，非屬遭遇外來突發之意外事故所致，與系爭傷害特約個
人傷害保險附約保險契約基本條款（下稱傷害特約基本條款）之約定不符，伊自無庸
給付系爭保險金等語，資為抗辯。
原審廢棄第一審所為被上訴人敗訴之判決，改判命上訴人給付被上訴人一百萬元及其
利息，係以：被上訴人所主張之事實，有人壽保險要保書、傷害特約基本條款、台灣
高雄地方法院檢察署相驗屍體證明書、現場照片等件可證。查上開相驗屍體證明書記
載廖子文死亡之原因為嘔吐物阻塞呼吸道窒息死亡，依據現場照片，廖子文屍身旁邊
有酒瓶及酒杯破裂之碎片，足見上訴人抗辯：廖子文係因酗酒嘔吐吸入嘔吐物阻塞呼
吸道窒息致死等語，為可採信。被上訴人主張：廖子文係因不慎滑倒撞擊下顎昏迷窒
息致死等語，為無足採。系爭傷害特約基本條款第五條約定「被保險人於本附約有效
期間內，因遭遇外來突發的意外傷害事故，並以此意外傷害事故為直接且單獨原因，
致其身體蒙受傷害或因而殘廢或身故時，本公司（上訴人）依本附約的約定，給付保
險金」，顯見所謂「意外傷害事故」，係指遭遇外來突發之意外傷害事故，並以此意
外傷害事故為直接且單獨原因，致身體蒙受傷害或因而殘廢或身故而言。廖子文死亡
之原因既為酗酒嘔吐吸入嘔吐物阻塞呼吸道窒息致死，而非因其自身內發性疾病引起
嘔吐，致吸入嘔吐物阻塞呼吸道窒息死亡，自屬遭遇外來突發之意外事故，並以該事
故為直接且單獨原因，其情節與上開第五條約定之要件，難謂不符。上訴人辯謂：廖
子文非意外身故等語，為無足取。故被上訴人依系爭傷害特約基本條款第五條之約定
，請求上訴人給付保險金一百萬元及其法定遲延利息，為有理由，應予准許等詞，為
其判斷之基礎。
查系爭傷害特約基本條款第十條第七款約定，被保險人因酗酒所致事故致死亡時，上
訴人不負給付保險金之責任（見一審卷二八頁）。原審既認定廖子文係因酗酒嘔吐吸
入嘔吐物阻塞呼吸道窒息致死，則上訴人是否不得依首揭條款之約定免除其給付保險
金之義務，即待研求。原審未查，遽以前揭理由為上訴人敗訴之判決，尚有可議。上
訴論旨，指摘原判決不當，求予廢棄，非無理由。
據上論結，本件上訴為有理由，依民事訴訟法第四百七十七條第一項、第四百七十八
條第一項，判決如主文。
中      華      民      國    八十九    年      一      月     十三     日
                              最高法院民事第四庭
                                  審判長法官  林  奇  福
                                        法官  許  朝  雄
                                        法官  陳  國  禎
                                        法官  李  彥  文
                                        法官  陳  重  瑜
      右正本證明與原本無異
                                              書  記  官
中      華      民      國    八十九    年      一      月    二十七    日


司法院資訊處製作；財團法人民間司法改革基金會備份。
